【裁判字號】    99,家上,207
【裁判日期】    991221
【裁判案由】    撤銷死亡宣告等
【裁判全文】
臺灣高等法院民事判決                 99年度家上字第207號
上  訴  人  張汪梅桂
訴訟代理人  林毓棟律師
被 上訴 人  汪朝明
上列當事人間請求撤銷死亡宣告等事件，上訴人對於中華民國99
年6月29日臺灣士林地方法院99年度家訴字第15號第一審判決提
起上訴，本院於99年12月7日言詞辯論終結，判決如下：
    主  文
上訴駁回。
第二審訴訟費用由上訴人負擔。
    理  由
一、按「撤銷死亡宣告之訴，除準用第五百五十一條第二項之規
    定外，如受死亡宣告人尚生存或確定死亡之時不當者，亦得
    提起之。」、「撤銷死亡宣告之訴，檢察官或有法律上利害
    關係之人，得提起之」民事訴訟法第636條、第635條第1項
    定有明文。次按民事訴訟法第522條規定「（第1項）撤銷除
    權判決之訴，應於三十日之不變期間內提起之。（第2項）
    前項期間，自原告知悉除權判決時起算。但依前條第四款或
    第六款所定事由提起撤銷除權判決之訴，如原告於知有除權
    判決時不知其事由者，自知悉其事由時起算。」而上開規定
    於宣告死亡事件所準用，是法律上利害關係之人以受死亡宣
    告人確定死亡之時不當為由，提起撤銷死亡宣告之訴，自應
    受首揭30日不變期間規定之限制。
二、本件上訴人起訴主張伊為受死亡宣告人吳城之姊吳氏茶之孫
    女，近日知悉被上訴人汪朝明（即上訴人之胞弟）曾向原法
    院聲請宣告吳城死亡，經原法院以民國（下同）95年度亡字
    第11號判決，宣告吳城於34年10月25日下午12時死亡，惟上
    開判決因確定死亡之時不當，業已影響吳氏茶對受死亡宣告
    人吳城遺產之繼承權，並間接影響伊經由其母吳氏茶繼承吳
    城財產之權利等語，為此，提起本件撤銷死亡宣告之訴請求
    撤銷原法院99年度家訴字第15號死亡宣告之判決，並確認吳
    城之死亡時日為10年10月10日，經原審判決駁回，上訴人不
    服提起上訴。並聲明：(一)原判決廢棄。(二)原法院95年度亡字
    第11號判決應予撤銷。
三、惟查，訴外人汪美蓮（即上訴人之胞妹）前就被上訴人請求
    宣告吳城死亡一事，不服原法院95年度亡字第11號判決，曾
    於96年間提起撤銷死亡宣告之訴（本院卷第50-52頁）。而
    上訴人於汪美蓮起訴前，即看過原法院95年度亡字第11號判
    決，且知悉判決內容一節，業據上訴人到庭陳稱：「我有同
    意讓汪朝明去聲請死亡宣告，這是大家商量的結果。」、「
    （汪美蓮的案件在九十六年起訴、九十七年地院第一次判決
    ，是否當時她就已經告知妳？）她告訴我汪朝明辦理的死亡
    宣告判決出來的結果，…她有告訴我，法院宣判是宣告吳城
    在三十四年死亡，我和汪美蓮對這個結果都不滿意。」、「
    （…汪美蓮…起訴的原因及起訴的理由，你是否知悉？）知
    道，都是因為法院判決吳城死亡宣告的時點，大家不滿意，
    所以大家商量好，請他們去打官司。」、「（…汪美蓮起訴
    前，有關吳城死亡宣告之判決，你是否看過？）看過。」等
    語無訛（準備程序筆錄附本院卷第77-79頁），據此可知上
    訴人於汪美蓮96年間向原法院提起撤銷死亡宣告之訴前，即
    已知悉原法院95年度亡字第11號判決及其事由，其遲至99年
    3 月16日始提起本件撤銷死亡宣告之訴，顯逾30日之法定不
    變期間，核與首揭規定自有未合。
四、綜上所述，上訴人提起本件撤銷死亡宣告之訴，因逾30日之
    不變期間，於法不合，應予駁回。原審疏未注意及此，逕為
    實體判決，固有未洽，惟其結論並無二致，仍應予維持。上
    訴意旨求予廢棄改判，為無理由，應予駁回。
五、本件事證已臻明確，兩造其餘攻擊防禦方法及所舉證據，核
    與判決結果不生影響，爰不再一一論駁，併此敘明。
六、據上論結，本件上訴為無理由，依民事訴訟法第78條、第44
    9條第2項，判決如主文。
中    華    民    國    99    年    12    月    21    日
                  民事第十庭
                      審判長法  官  張宗權
                            法  官  鄭純惠
                            法  官  周玫芳
正本係照原本作成。
如不服本判決，應於收受送達後20日內向本院提出上訴書狀，其
未表明上訴理由者，應於提出上訴後20日內向本院補提理由書狀
（均須按他造當事人之人數附繕本）上訴時應提出委任律師或具
有律師資格之人之委任狀；委任有律師資格者，另應附具律師資
格證書及釋明委任人與受任人有民事訴訟法第466條之1第1項但
書或第2項（詳附註）所定關係之釋明文書影本。如委任律師提
起上訴者，應一併繳納上訴審裁判費。
中    華    民    國    99    年    12    月    22    日
                            書記官  陳嘉文
附註：
民事訴訟法第466條之1（第1項、第2項）：
對於第二審判決上訴，上訴人應委任律師為訴訟代理人。但上訴
人或其他法定代理人具有律師資格者，不在此限。
上訴人之配偶、三親等內之血親、二親等內之姻親，或上訴人為
法人、中央或地方機關時，其所屬專任人員具有律師資格並經法
院認為適當者，亦得為第三審訴訟代理人。

司法院資訊處製作；財團法人民間司法改革基金會備份。
